【裁判字號】    90,訴,784
【裁判日期】    900718
【裁判案由】    履行契約等
【裁判全文】
臺灣板橋地方法院民事判決  九十年度訴字第七八四號
    原      告  甲○○
    被      告  乙○○
右當事人間履行契約等事件，本院判決如左：
    主    文
被告應給付原告新台幣伍拾萬元及自民國九十年四月二十五日起至清償日止按年息百
分之五計算之利息。
原告其餘之訴駁回。
訴訟費用由被告負擔十分之二，餘由原告負擔。
本判決第一項由原告以新台幣壹拾陸萬柒仟元供擔保後，得為假執行。但被告如於假
執行程序實施前以新台幣伍拾萬元或等值之台灣銀行城中分行可轉讓定期存單為原告
預供擔保，得免為假執行。
原告其餘假執行之聲請駁回。
    事    實
甲、原告方面：
  一、聲明：
  １被告應給付原告新台幣（下同）壹佰捌拾萬元及自起訴狀繕本送達之翌日起至清
    償日止按年息百分之五計算之利息。
  ２被告應自民國八十二年四月一日起至原告再婚之日止，按月於每月一日給付原告
    貳萬元。
  ３被告應賠償原告伍拾萬元及自起訴狀繕本送達之翌日起至清償日止按年息百分之
    五計算之利息。
  ４原告願供擔保，請准宣告假執行。
  二、陳述：
  １兩造於民國七十七年三月十五日協議離婚，並於次日辦妥戶籍登記，雙方於協議
    離婚書第二條約定：一、男方（即被告）願意給付贍養費給予女方（即原告）共
    計壹佰捌拾萬元正，以分期付款方式給付，約定自七十七年四月一日起每月付參
    萬元至八十二年四月一日付清，若有二期逾期未付，餘額視為全部到期一次付清
    。二、男方願意給付（若八十二年四月一日後女方未嫁）再每月月初一付貳萬元
    ，直至女方再嫁才停止給付。惟被告迄未依約給付原告分文，而該協議離婚書既
    屬契約自由原則下所為約定，原告自得本於契約之法律關係，訴請被告依約履行
    。
  ２被告基於傷害原告身體之概括犯意，先於八十八年四月十七日凌晨零時許，在台
    北縣新莊市○○路六○○號其所經營之成功釣蝦場內，以其所有約一、二尺長之
    鐵尺毆打原告左大腿，致原告受有左大腿瘀腫二○×一○公分之傷害；又於同年
    五月二十八日早上九時許，在其位於台北縣新莊市○○路一三五號之住宅內，先
    以拳頭毆打原告之頭部、身體，於原告要打電話報警時，又奪過電話筒手持電話
    筒毆打原告之頭部、身體，致原告受有左頂頭皮三×三公分、左手背四×二公分
    、左前臂六×二公分、右手臂三×二公分、右食指根部一×一公分等多處挫傷瘀
    腫之傷害；再於同年七月二十四日下午四時許，在上開住宅內，以拳頭毆打原告
    之頭部及身體，致原告受有頭部瘀腫三×三公分、右肩部瘀傷一×二公分、左大
    腿瘀腫三×三公分之傷害；又於八十九年一月十四日下午五時許，在上開住處，
    以拳頭毆打被害人頭部右側，造成被害人右耳紅腫。被告上開傷害行為，經原告
    向鈞院聲請民事通常保護令，已於八十九年二月十六日核發八十九年度家護字第
    五○號民事通常保護令，諭令被告不得對原告實施身體或精神上不法侵害之行為
    ，不得直接或間接對於原告為騷擾、通話之聯絡行為，保護令之有效期間為一年
    。詎被告於收受上開民事通常保護令之核發後，竟仍基於普通傷害及違反民事通
    常保護令之犯意，於八十九年六月十四日下午九時三十分許，在臺北縣新莊市○
    ○路一三五號前，徒手毆打原告手臂，對於原告實施身體上不法侵害之行為，致
    原告受有左手臂三處擦傷（按該三處擦傷各為一乘二公分、一乘五公分及十乘一
    公分，分別位於上臂、手肘及手掌上緣內側不遠處），案經臺灣高等法以九十年
    度上易字第五八三號刑事判決諭知「乙○○違反法院依家庭暴力防治法第十三條
    所為之禁止實施家庭暴力行為裁定，累犯，處有期徒刑陸月，如易科罰金以參佰
    元折算壹日」確定。被告連續故意不法侵害原告之權利，應依民法第一百八十四
    條規定負損害賠償責任。又不法侵害他人之身體、健康、名譽或自由者，被害人
    雖非財產上之損害，亦得請求賠償相當之金額，民法第一百九十五條第一項定有
    明文。原告遭被告如此暴戾摧殘，身心受創，惶惶度日，精神幾近崩潰，凡此種
    種對原告一生的影響及所受精神痛苦程度極端嚴重，被告目無法紀且犯罪後猶飾
    詞狡辯，態度頑劣，原告請求被告賠償慰撫金伍拾萬元。
  ３本件原告係請求被告履行離婚協議書之約定，非依據民法第一千零五十七規定請
    求被告給與贍養費，又系爭協議離婚書第二條明確約定：「男方（即被告）願意
    給付贍養費給予女方（即原告）共計壹佰捌拾萬元正，以分期付款方式給付，約
    定自七十七年四月一日起每月付參萬元至八十二年四月一日付清，若有二期逾期
    未付，餘額視為全部到期一次付清。」其性質為一次給付之債權，僅特別約定其
    給付方法為分期給付而已（如有一次遲延償還，即喪失分期償還之權利），自非
    屬民法第一百二十六條之定期給付債權，當然不適用五年短期消滅時效期間，被
    告不得援引時效抗辯拒絕給付。次按兩造之婚姻既因不具備民法第九百八十二條
    第一項之方式，而依同法第九百八十八條規定為無效，其無效之效力為自始、當
    然、確定無效，原告自無「再嫁」之事實，不容被告予以曲解，是系爭協議離婚
    書按月給付二萬元之約定，並無停止條件已確定不能成就可言。原告再與被告共
    同生活期間，每日除需經營、管理唱片行、玩具行外，還需照護被告、養育五名
    子女，依據學者專家之研究意見，原告所扮演之母親、家庭主婦等角色功能多達
    十九種，如果把原告一天的工作分給十九種專業人士來做，年薪可高達伍拾萬美
    元，是原告係以自己勞務、精神之付出，換取生活費，並買受坐落新莊市○○路
    「鴻金寶」百貨公司其中一個專櫃（並非被告所指二戶），絕非不勞而獲被告之
    施捨，更與系爭離婚協議書之履行無涉，原告在法定十五年時效內請求被告履行
    契約，絕未放棄請求之權利。被告約自八十八年初起即經常不回家，最後索性住
    在新莊市○○路六○○號其所經營之釣蝦場內，八十八年四月十七日凌晨零時許
    ，原告出於關心，前往探視，被告竟以其所有約一、二尺長之鐵尺毆打原告，從
    此原告不敢再前往該釣蝦場，因被告棄原告及五名子女於不顧，原告只得攜五名
    子女住在新莊市○○路一三五號之住宅內，被告則興之所致偶而不定時的回來，
    三番兩次毆打原告，令原告深感驚懼，每次只要看到電梯有動靜，以為被告又要
    回來，就怕得瑟縮發抖，現則已偕三名子女搬至新莊市○○路一二九號四樓；被
    告在鈞院八十八年度婚字第六九四號離婚等事件中亦自承渠自八十八年九月起即
    至自行經營的釣蝦場居住，被告在本件訴訟中竟辯稱，原告迄今仍與被告共同居
    住，日日相見，可見原告之精神並無痛苦之可言云云，顯與事實不符，且令人為
    之氣憤難平，蓋任何人遭受暴力攻擊，精神上必然感受到恐懼、害怕，更何況原
    告係連續遭受被告之家庭暴力攻擊，其驚懼更甚於一般傷害，被告竟侈言原告之
    精神並無痛苦之可言云云，其無視於人性尊嚴、漠視他人痛苦之心態表現無遺，
    益加證明原告訴請被告賠償所受非財產上損害，為有理由。
  ４原告國中畢業，婚後與共同經營唱片行，直到八十八年兩造起衝突時，原告始到
    電子工廠工作，月入二萬多元，被告雖僅受小學教育，但商場經驗豐富，家境富
    裕，前於八十九年十月二十三日鈞院八十八年度婚字第六九四號離婚等事件言詞
    辯論時自承月入淨賺約四、五十萬元，另名下至少擁有坐落於新莊市之房地六戶
    ，在大眾銀行新莊分行之存款亦高達七百三十萬元，而原告向來只知經營、管理
    唱片、玩具行，照顧子女，名下除新莊「鴻金寶」百貨公司其中一個專櫃外，別
    無其他財產，是原告請求被告賠償所受非財產上損害伍拾萬元，對被告而言不過
    九牛一毛，實難以完全填補原告所受精神傷害，絕不為過。
乙、被告方面：
  一、聲明：原告之訴駁回。如受不利之判決，被告願以現金或等值之臺灣銀行城中
      分行可轉讓定期存單供擔保後，免為假執行。
  二、陳述：原告請求之贍養費已逾五年時效而消滅，被告主張時效抗辯拒絕給付。
      原告於離婚後仍與被告共同生活，且由被告給付生活費，並為原告購買百貨公
      司店面，價金五百萬元均由被告給付，被告實際上付予之生活費及其他項目，
      遠超過離婚時約定之贍養費數額，原告從未依離婚協議書請求贍養費，應可認
      定被告已履行贍養之責，而原告已放棄請求贍養費。另原告請求自八十二年四
      月一日每月給付二萬元部分，就八十二年四月一日至八十五年四月十五日止已
      逾五年期間之債權，已罹於時效，被告拒絕給付。兩造離婚時係約定若八十二
      年四月一日後女方未再嫁，按月給付二萬元，直至女方再嫁才停止給付，惟兩
      造於七十七年三月十五日離婚後，旋於同年三月二十三日與被告再辦結婚登記
      ，並共同生活，原告實際上已於七十七年三月二十三日再嫁被告，上開每月給
      付二萬元之停止條件已確定不能成就，原告之請求自欠依據。被告否認有毆打
      原告，且原告迄今仍與被告同住，可見原告之精神並無痛苦可言，其主張精神
      上遭受損害乙節，實無足採。被告對於原告所述被告經營唱片行、玩具行，及
      名下有六間房屋及存款數額均不爭執，惟被告所經營之釣蝦場現已被強制拆除
      ，收入有減少。
    理    由
一、原告主張兩造於七十七年三月十五日協議離婚，並於次日辦妥戶籍登記，雙方於
    離婚協議書第二條約明：一、男方（即被告）願意給付贍養費給予女方（即原告
    ）共計壹佰捌拾萬元正，以分期付款方式給付，約定自七十七年四月一日起每月
    付參萬元至八十二年四月一日付清，若有二期逾期未付，餘額視為全部到期一次
    付清。二、男方願意給付（若八十二年四月一日後女方未嫁）再每月月初一付貳
    萬元，直至女方再嫁才停止給付等情，業據原告提出被告戶籍謄本、離婚協議書
    為證，且為被告所不爭執，固可信為真實，惟查兩造旋於七十七年三月二十三日
    辦理結婚登記（該婚姻業經本院確認婚姻關係不成立，有八十八年度婚字第六九
    四號民事判決附卷可憑），並行夫妻生活，又生下二子，原告及子女之生活開銷
    均賴被告支付，為原告所不爭執，而協議離婚書之「贍養費」，係被告慮及原告
    於離婚後獨立生活恐有困難，為維持原告生活所需，同意給付予原告之生活費用
    ，此可從第二點約定「男方願意給付（若八十二年四月一日後女方未嫁）再每月
    月初一付貳萬元，直至女方再嫁才停止給付」，其約定於原告再嫁時停止給付，
    即可得知。查原告於離婚後旋與被告辦理結婚登記，並行夫妻生活，由被告支付
    原告生活所需，實際上與原告再嫁被告無異，上開協議書第二條第二點之約定，
    給付之停止條件已確定不能成就，該項約定失其效力。而就協議書第二條第一點
    之約定，被告支付予原告生活費之數額，固然未據被告提出支出單據為證，本院
    就被告確實有支付原告生活費，但其數額未能舉證之情形下，參酌行政院主計處
    編印之中華民國臺灣地區八十七年家庭收支調查報告資料，平均每戶每年可支配
    所得及最終消費支出為六十四萬六千三百四十三元（平均每戶人口數為三點七七
    人），折算每人每月消費支出為一萬四千二百八十七元，則自七十七年三月起至
    八十八年四月兩造起衝突，原告外出工作止，計十一年，被告已支出一百八十八
    萬五千八百八十四元（14287x12x11=0000000)，已逾協議書所約定贍養費一百八
    十萬元之數額，被告實際上已給付，原告自不得再依協議書請求一百八十萬元。
    是原告所為聲明第一項及第二項之請求，為無理由，應予駁回。
二、原告另主張：被告基於傷害原告身體之概括犯意，先於八十八年四月十七日凌晨
    零時許，在台北縣新莊市○○路六○○號其所經營之成功釣蝦場內，以其所有約
    一、二尺長之鐵尺毆打原告左大腿，致原告受有左大腿瘀腫二○×一○公分之傷
    害；又於同年五月二十八日早上九時許，在其位於台北縣新莊市○○路一三五號
    之住宅內，先以拳頭毆打原告之頭部、身體，於原告要打電話報警時，又奪過電
    話筒手持電話筒毆打原告之頭部、身體，致原告受有左頂頭皮三×三公分、左手
    背四×二公分、左前臂六×二公分、右手臂三×二公分、右食指根部一×一公分
    等多處挫傷瘀腫之傷害；再於同年七月二十四日下午四時許，在上開住宅內，以
    拳頭毆打原告之頭部及身體，致原告受有頭部瘀腫三×三公分、右肩部瘀傷一×
    二公分、左大腿瘀腫三×三公分之傷害；於八十九年一月十四日下午五時許，在
    上開住處，以拳頭毆打被害人頭部右側，造成被害人右耳紅腫；復於八十九年六
    月十四日下午九時三十分許，在臺北縣新莊市○○路一三五號前，徒手毆打原告
    手臂，對於原告實施身體上不法侵害之行為，致原告受有左手臂三處擦傷（按該
    三處擦傷各為一乘二公分、一乘五公分及十乘一公分，分別位於上臂、手肘及手
    掌上緣內側不遠處）等情，業據原告於本院八十九年度家護字第五Ｏ號通常保護
    令事件、本院八十八年度易字第四五二三號被告乙○○傷害案件指述在卷，復有
    診斷證明書附於上開民事及刑事卷宗，經本院調閱查明無誤，是被告先後於八十
    八年四月十七日、五月二十八日、七月二十四日、八十九年一月十四日、八十九
    年六月十四日毆打原告之事實，應可認定，本院八十八年度易字第四五二三號刑
    事案件、台灣高等法院九十年度上易字第五八三號刑事案件，亦認定被告傷害犯
    行判處有期徒刑六月確定，有刑事判決二件足憑，被告否認有毆打原告之傷害行
    為，自不足取。
三、按因故意或過失不法侵害他人之權利者，應負損害賠償責任，民法第一百八十四
    條第一項前段定有明文。原告先後受有左大腿瘀腫二○×一○公分左頂頭皮
    三×三公分、左手背四×二公分、左前臂六×二公分、右手臂三×二公分、右食
    指根部一×一公分等多處挫傷瘀腫頭部瘀腫三×三公分、右肩部瘀傷一×二公
    分、左大腿瘀腫三×三公分右耳紅腫左手臂三處擦傷（按該三處擦傷各為一
    乘二公分、一乘五公分及十乘一公分，分別位於上臂、手肘及手掌上緣內側不遠
    處），與被告之傷害行為，有因果關係，被告應負賠償責任。次按不法侵害他人
    之身體、健康、名譽、自由信用、隱私、貞操或不法侵害其他人格法益而情節重
    大者，被害人雖非財產上之損害，亦得請求賠償相當之金額，民法第一百九十五
    條第一項前段定有明文。查原告國中畢業，婚後與共同經營唱片行，直到八十八
    年兩造起衝突時，原告始到電子工廠工作，月入二萬多元，被告小學教育，前於
    八十九年十月二十三日本院八十八年度婚字第六九四號離婚等事件言詞辯論時自
    承月入淨賺約四、五十萬元，業據本院調閱查明，另名下擁有坐落於新莊市之房
    屋六戶，存款有七百三十萬元，為被告所是認，而原告與被告有事實上夫妻關係
    ，原告為被告經營事業並照顧家庭，非但不能得到尊重及關愛，反而受到被告暴
    力相向，原告又與被告共同生活，隨時有再發生危險之可能，其所受之痛苦及不
    安，顯然不能與一般傷害事件相提並論，本院審酌前開兩造身分、社會地位、智
    識水準、經濟狀況及原告所受傷害程度等一切情狀，認原告請求慰撫金五十萬元
    為適當，應予准許。
四、綜上所述，原告所得請求被告給付之金額於五十萬元之範圍及自起訴狀繕本送達
    被告翌日即九十年四月二十五日起至清償日止，按週年利率百分之五計算之利息
    ，為有理由，應予准許。逾此部分之請求，為無理由，應予駁回。
五、兩造就原告勝訴部份，均陳明願供擔保請准為假執行或免為假執行之宣告，經核
    均無不合，爰酌定相當擔保金額分別准許之。至原告敗訴部分，其假執行之聲請
    即失所附麗，應予駁回。
六、本件事證已臻明確，被告其餘陳述及請求調查證據，經審酌後認與判決結果不生
    影響，不予一一論述，附此敘明。
七、據上論結，本件原告之訴為一部有理由，一部無理由，應依民事訴訟法第七十九
    條但書、第三百九十條第二項、第三百九十二條，判決如主文。
中      華      民      國    九十      年      七      月     十八     日
                                臺灣板橋地方法院民事第三庭
~B法  官  陳映如
右正本證明與原本無異。
如不服本判決，應於判決送達後廿日內，向本院提出上訴狀。
中      華      民      國    九十      年      七      月     十八     日
~B書記官  詹國立


司法院資訊處製作；財團法人民間司法改革基金會備份。
